【裁判字號】    90,重上,262
【裁判日期】    900821
【裁判案由】    履行契約
【裁判全文】
臺灣高等法院民事判決  九十年度重上字第二六二號
    上  訴  人  中租迪和股份有限公司
    法定代理人  戊○○
    訴訟代理人  丁○○
    被 上訴 人  藍天電腦股份有限公司
    法定代理人  乙○○
    訴訟代理人  丙○○
                甲○○
右當事人間履行契約事件，上訴人對於中華民國九十年四月二十七日臺灣臺北地方法
院九十年度重訴字第二八二號第一審判決提起上訴，本院判決如左：
    主      文
原判決關於所命上訴人給付之金額超過美金貳拾萬貳仟柒佰陸拾貳元柒角及其中美金
壹拾玖萬玖仟陸佰柒拾參元肆角伍分自民國八十九年十月二十一日起，至清償日止，
按年息百分之五計算之利息部分，與該部分假執行宣告之裁判均廢棄。
右開廢棄部分，被上訴人在第一審之訴及假執行之聲請均駁回。
其餘上訴駁回。
第二審訴訟費用由上訴人負擔。
    事      實
甲、上訴人方面：
一、聲明：
（一）原判決廢棄。
（二）被上訴人在第一審之訴及假執行之聲請均駁回。
二、陳述：與原判決記載相同，茲引用之。
三、證據：援用原審之立證方法。
乙、被上訴人方面：
一、聲明：上訴駁回。
二、陳述：與原判決記載相同，茲引用之。
三、證據：除援用審之立證方法外，並補提出發票為證。
    理      由
一、本件被上訴人起訴主張：兩造於民國（下同）八十七年十二月二十七日簽訂應收
    帳款管理服務委託合約書（下稱系爭合約），約定由上訴人管理被上訴人對國外
    銷貨所產生之應收帳款，被上訴人同意其從事對DIP  SYSTEMS LTD.（下稱DIP公
    司）之貿易出口或提供勞務所產生之應收帳款（不包括信用狀、預付貨款或現金
    交易）全部授權上訴人，由上訴人洽商國外應收帳款管理公司BNY  INTERNATION
    AL   LTD.（按：BNY公司嗣因被購併而更名為GMAC公司）受讓其應收帳款，而由
    GMAC公司依付款條件向DIP公司收取各該筆應收帳款，在GMAC公司核准之額度內
    ，DIP公司因財務困難以致不能付款之風險由GMAC公司承擔，如GMAC公司未能履
    行此義務時，上訴人應負責向GMAC公司受讓該筆應收帳款，代為履行GMAC公司之
    義務，帳款管理額度為美金（下同）七十萬元。嗣DIP公司因財務困難，致不能
    付款，上訴人經GMAC公司通知後，於八十九年一月二十日向被上訴人終止此核准
    額度，斯時，被上訴人對DIP公司因銷貨所產生之應收帳款為九十萬九千四百三
    十三點四五元，扣除超過核准額度及被上訴人未盡通知義務部分計三十五萬三千
    三百十元，以及銷貨退款六千四百五十元後，上訴人應於八十九年五月三十一日
    前給付被上訴人五十四萬九千六百七十三元四角五分，惟上訴人遲至同年十月二
    十三日始給付被上訴人三十五萬元及部分利息三千七百十八元七角五分，尚積欠
    十九萬九千六百七十三元四角五分及部分利息三千零八十九元二角五分（按：利
    息係自八十九年六月一日起，至同年十月二十日止，按年息百分之五計算，共為
    六千八百零八元），合計二十萬二千七百六十二元七角等情，爰依系爭合約第十
    六條約定，求為命上訴人給付二十萬二千七百六十二元七角及其中十九萬九千六
    百七十三元四角五分並自八十九年六月一日起加付法定遲延利息之判決。
    上訴人則以：被上訴人於八十九年一月十日，至遲於同年月十七日即已知悉DIP
    公司之交易信用及支付能力發生問題，仍同意DIP公司展延分期付款，自屬付款
    條件之變更，被上訴人竟未通知上訴人及GMAC公司，更未得上訴人及GMAC公司之
    同意，被上訴人已違反系爭合約第七條第二項及第十條之約定，上訴人及GMAC公
    司自得免除依系爭合約第十六條所負之義務云云，資為抗辯。
二、經查被上訴人主張兩造於八十七年十二月二十七日簽訂系爭合約，約定由上訴人
    管理伊對國外銷貨所產生之應收帳款，伊同意伊從事對DIP公司之貿易出口或提
    供勞務所產生之應收帳款（不包括信用狀、預付貨款或現金交易）全部授權上訴
    人，由上訴人洽商GMAC公司受讓伊應收帳款，而由GMAC公司依付款條件向DIP公
    司收取各該筆應收帳款，在GMAC公司核准之額度內，DIP公司因財務困難以致不
    能付款之風險由GMAC公司承擔，如GMAC公司未能履行此義務時，上訴人應負責向
    GMAC公司受讓該筆應收帳款，代為履行GMAC公司之義務，帳款管理額度為七十萬
    元。嗣DIP公司因財務困難，致不能付款，上訴人經GMAC公司通知後，於八十九
    年一月二十日向伊終止此核准額度，斯時，伊對DIP公司因銷貨所產生之應收帳
    款為九十萬九千四百三十三點四五元，扣除超過核准額度及被上訴人未盡通知義
    務部分計三十五萬三千三百十元，以及銷貨退款六千四百五十元後，為五十四萬
    九千六百七十三元四角五分，上訴人於八十九年十月二十三日給付伊三十五萬元
    及自八十九年六月一日起，至八十九年十月二十日止之部分利息三千七百十八點
    七五元之事實，業據其提出系爭合約、客戶應收帳款餘額表、請求書及存證信函
    為證（見原審卷一○至二二頁），且為上訴人所不爭執（見原審卷六五至六六頁
    、本院卷四九頁），自堪信為真實。
三、被上訴人另主張上訴人應依系爭合約第十六條約定，代為履行GMAC公司之給付義
    務等語，雖為上訴人所否認，並以前開情詞置辯。惟查：
  (一)系爭合約固於第七條第二項約定：「甲方（指被上訴人）依乙方（指上訴人）及
    丙方（指GMAC公司）之作業規定，在各該筆應收帳款讓與後，所有任何條件之變
    更均需立即通知乙方及丙方，若乙方或丙方不同意接受其條件變更時，乙、丙雙
    方免除各該筆讓與應收帳款依本約第十六條所負之義務」；又於第十條約定：「
    甲方若故意提供有關丁方（指DIP公司）之錯誤、不實資料給乙方或丙方時或隱
    瞞有關丁方交易信用、支付能力、或其他相關之負面訊息致使丙方主張因此而使
    其風險增加而拒絕理賠或提出任何爭議時，乙方得依丙方所提之任何抗辯或爭議
    向甲方主張之，丙方自始通知甲方核准的額度即自動失效，乙、丙方並免除已轉
    讓之應收帳款依本約第十六條所應負之義務，甲方不得異議」（見原審卷十三至
    十四頁），然被上訴人所請求上訴人給付之前開應收帳款係其於八十八年十二月
    三十日前對DIP公司銷貨所產生之應收帳款，為上訴人所自認（見本院卷四九頁
    ），而上訴人復不能舉証證明被上訴人於八十八年十二月三十日前就各該應收帳
    款之轉讓有故意或隱瞞DIP公司之交易信用、支付能力或其他相關之負面訊息之
    情形，即上訴人又復自認被上訴人係於八十九年一月十日，至遲於同年月十七日
    應已知悉DIP公司之交易信用及支付能力發生問題（見本院卷四九頁），則上訴
    人或GMAC公司就被上訴人於八十八年十二月三十日前對DIP公司銷貨所產生之前
    開應收帳款即不得依上開約定，主張免除依系爭合約第十六條所負之義務。
  (二)至上訴人所提出之被上訴人致DIP公司之傳真及DIP公司負責人、業務主管、財務
    長之聲明函（見原審卷四八至五二頁），經核其內容亦均不能據為証明被上訴人
    於八十八年十二月三十日前就前開應收帳款之轉讓有故意或隱瞞DIP公司之交易
    信用、支付能力或其他相關之負面訊息之情形，是上訴人抗辯被上訴人違反系爭
    合約第七條第二項及第十條之約定，伊及GMAC公司自得免除依系爭合約第十六條
    所負之義務云云，殊不足取。
四、系爭合約於第十六條約定：「若丁方因財務因難以致不能付款，且甲方亦未違反
    本約任何約定時，乙方應負責洽商丙方在貨款到期日後九十日至一百二十日間（
    不包括匯款時間）將上開讓與之應收帳款，於不超過丙方所核准承擔風險之額度
    內以匯票方式匯入甲方所指定之帳戶內，所有匯款之費用由甲方負擔。就上述情
    事發生，若丙方未履行其應負擔之義務時，乙方應依第一條所規定之方式，代為
    履行丙方之義務」（見原審卷十五頁）。茲DIP公司因財務困難，致不能付款，
    而GMAC公司卻又拒絕履行給付前開應收帳款，既均為上訴人所不爭執，而被上訴
    人復未違反系爭合約第七條第二項及第十條之約定，則被上訴人依上開約定，請
    求上訴人代為履行GMAC公司之義務，洵屬有據。又依上開約定，上訴人本應於八
    十九年五月三十一日前給付被上訴人五十四萬九千六百七十三元四角五分，惟上
    訴人祇於同年十月二十三日給付被上訴人三十五萬元及部分利息三千七百十八元
    七角五分，尚積欠十九萬九千六百七十三元四角五分及部分利息三千零八十九元
    二角五分（按：利息係自八十九年六月一日起，至同年十月二十日止，按年息百
    分之五計算，共為六千八百零八元，為上訴人所自認－見原審卷六五至六六頁）
    ，合計二十萬二千七百六十二元七角。
五、綜上所述，被上訴人請求上訴人給付二十萬二千元七百六十二元七角及其中十九
    萬九千六百七十三元四角五分自八十九年十月二十一日起，至清償日止，按年息
    百分之五計算之利息部分，即屬應予准許；至被上訴人就十九萬九千六百七十三
    元四角五分超過自八十九年十月二十一日起算之法定遲延利息部分之請求，即屬
    不應准許（按：被上訴人所計算之前開六千八百零八元利息，已包括該十九萬九
    千六百七十三元四角五分自八十九年六月一日起，至同年十月二十日止之利息在
    內）。原審就上開不應准許部分，所為上訴人敗訴之判決，自有未合，上訴論旨
    指摘原判決此部分不當，求予廢棄改判，為有理由；就上開應予准許部分，所為
    上訴人敗訴之判決，並無不合，上訴論旨指摘原判決此部分不當，求予廢棄改判
    ，為無理由。
六、至兩造其餘之攻擊或防禦方法及未經援用之証據，經本院斟酌後，認為均不足以
    影響本判決之結果，自無逐一詳予論駁之必要，併此敘明。
據上論結，本件上訴為一部有理由，一部無理由，依民事訴訟法第四百五十條、第四
百四十九條第一項、第七十九條但書，判決如主文。
中      華      民      國    九十    年      八      月      二十一    日
                               臺灣高等法院民事第十三庭
                                   審判長法  官  林  鄉  誠
                                         法  官  謝  碧  莉
                                         法  官  陳  駿  璧
右正本係照原本作成。
上訴人如不服本判決，應於收受送達後二十日內向本院提出上訴書狀，其未表明上訴
理由者，應於提出上訴後二十日內向本院補提理由書狀（均須按他造當事人之人數附
繕本）上訴時應提出委任律師或具有律師資格之人之委任狀；委任有律師資格者，另
應附具律師及格證書及釋明委任人與受任人有民事訴訟法第四百六十六條之一第一項
但書或第二項（詳附註）所定關係之釋明文書影本。
中      華      民      國    九十    年      八      月      二十三    日
                                         書記官  鄭  淑  昀
附註：
民事訴訟法第四百六十六條之一（第一項、第二項）：
對於第二審判決上訴，上訴人應委任律師為訴訟代理人。但上訴人或其法定代理人具
有律師資格者，不在此限。
上訴人之配偶、三親等內之血親、二親等內之姻親，或上訴人為法人、中央或地方機
關時，其所屬專任人員具有律師資格並經法院認為適當者，亦得為第三審訴訟代理人
。


司法院資訊處製作；財團法人民間司法改革基金會備份。
